臺灣板橋地方法院刑事判決　　　　　　93年度重訴字第28號
　　公　訴　人　臺灣板橋地方法院檢察署檢察官
　　被　　　告　戊○○
　　指定辯護人　本院公設辯護人　甲○○
上列被告因毒品危害防制條例案件，經檢察官提起公訴（93年度
偵字第10906 號），本院判決如下：
    主  文
戊○○共同連續販賣第一級毒品，累犯，處無期徒刑。褫奪公權
終身。
扣案如附表編號1 、2 之物，均沒收並銷燬之。編號14至23、25
之物，均沒收之。
    事  實
一、戊○○於民國82年間，因肅清煙毒案件，經臺灣臺北地方法
    院於82年4 月29日以82年度訴字第721 號判決判處有期徒刑
    3 年6 月確定，88年1 月7 日縮刑期滿執行完畢；89年間，
    因過失傷害案件，經本院於90年2 月13日以89年度交易字第
    456 號判決判處有期徒刑4 月，如易科罰金，以300 元折算
    1 日確定，同年12月1 日執行完畢（以上於本案構成累犯）
    。91年間，因竊盜案件，經臺灣臺北地方法院於92年5 月29
    日以92年度易字第469 號判決判處有期徒刑6 月，如易科罰
    金，以300 元折算1 日；91年間，因竊盜案件（原搶奪案起
    訴），經臺灣臺北地方法院於92年5 月29日以92年度訴字第
    734 號判決判處有期徒刑4 月，如易科罰金，以300 元折算
    1 日，經定應執行刑為9 月，如易科罰金，以300 元折算1
    日；92年間，因毒品案件，由臺灣臺北地方法院於93年6 月
    18 日 以93年度簡字第1487號簡易判決判處有期徒刑4 月，
    如易科罰金，以300 元折算1 日；另92年間，因施用第1 級
    毒品案件，由臺灣臺北地方法院於93年3 月31日以93年度訴
    緝字第41號判決判處有期徒刑9 月，定應執行刑為1 年；93
    年因詐欺案件，經臺灣臺北地方法院於93年11月29日以93年
    度易字第1373號判決判處有期徒刑3 月，如易科罰金，以
    300 元折算1 日，並與上述施用毒品案件，定應執行刑為1
    年2 月，全案於93年2 月14日起算，接續執行，縮刑期滿執
    行日期為94年12月24日（現執行中）。
二、戊○○（綽號【音：奧迪】）與乙○○（通緝中，俟到案後
    另行審結）、丙○○（綽號「和尚」，已經審結）、丁○○
    （綽號「眼鏡」、「小胖」，已經審結）均明知海洛因、安
    非他命各為毒品危害防制條例第2 條第2 項第1 、2 款規範
    的第1 、2 級毒品，不得運輸、販賣、持有、施用，竟共同
    基於意圖販賣第1 級毒品海洛因、第2 級毒品安非他命而營
    利的概括犯意，自92年6 月間起至同年10月23日為警查獲時
    止，由戊○○、乙○○提供海洛因、安非他命毒品供丙○○
    、丁○○施用，並給丙○○、丁○○每日約新臺幣（下同）
    1,000 元花用作為報酬；分由戊○○、乙○○負責販入海洛
    因、安非他命，而以乙○○所承租的臺北縣中和市○○路
    683 號3 樓之1 為相關聯絡及放置、分裝毒品的處所，並使
    用行動電話與買主聯絡妥適後，由乙○○負責毒品分裝，丙○○負責將海洛因、安非他命送交買主，丁○○則負責向買
    主收取價金，以海洛因1 小包（約0.2 公克）、安非他命1
    小包（約0.4 公克）均1,000 元之代價，出賣予李和生、周
    怡岑（所涉施用毒品案件，由檢察官另案偵查中）及其他姓
    名年籍不詳的成年人等多人，嗣於92年10月23日22時55 分
    許，在上揭乙○○承租處所為警查獲，並分別從乙○○、丙○○、丁○○房間，以及身上等處查扣得如附表所示之物。
三、案經臺北市政府警察局移送臺灣板橋地方法院檢察署檢察官
    偵查起訴。
    理      由
一、訊據被告戊○○矢口否認上述公訴所指犯行，辯稱略以：伊
    與乙○○、丁○○及丙○○等人，係於電動遊藝場打電動時
    認識的，因伊有施用海洛因的習慣，所以乙○○等人就邀伊
    一同出資購買海洛因回來共同施用，由乙○○出面去買海洛
    因，伊不知道是向誰買的，伊每次出資1 至3,000 元不等，
    共約有4 、5 次，其中1 次因乙○○等人所買回來的海洛因
    不能用，伊就向乙○○等人抱怨，並要求退錢，致與渠等產
    生不快，遂遭渠等挾怨誣指，實則伊未販賣毒品，且伊只有
    至乙○○住處施用海洛因而已，並未居住在該處，也不知渠
    等有無販賣毒品，扣案的物品，伊未見過，非伊所有等云云
    ，為自己作出辯解。指定辯護意旨則以：
    １、按犯罪事實應依證據認定之，無證據不得認定犯罪事實
        。又無證據能力之證據，不得作為判斷之依據。再被告
        以外之人於審判外之言詞或書面陳述，除法律有規定者
        外，不得作為證據。刑事訴訟法第154 條第2 項、第15
        5 條第2 項及第15 9條第1 項分別定有明文。且事實之
        認定，應憑證據，如未能發現相當證據，或證據不足以
        證明，自不能以推測或擬制之方法，以為裁判基礎。而
        所謂證據，須適於為被告犯罪事實之證明者，始得採為
        斷罪資料。又認定不利於被告之事實，須依積極證據，
        苟積極證據不足為不利於被告事實之認定時，即應為有
        利於被告之認定，更不必有何有利之證據。最高法院亦
        分別著有40年臺上字第86號、53年臺上字第2750號及30
        年上字第816 號判例可參。
    ２、共同被告乙○○、丁○○、丙○○及證人李和生、周怡
        岑於警詢的陳述，係被告以外的人於審判外的陳述，屬
        傳聞證據，無證據能力，不得作為認定被告犯行的證據
        。雖證人丙○○於本院審理時所證述的情節，與警詢的
        陳述不同，而證人乙○○經　鈞院多次合法傳喚均未到
        庭，然公訴人並未能舉證渠等的警詢陳述是否具有特別
        可信的特別情況，尚難認定該等警詢陳述有何證據能力
        。
    ３、證人丙○○於本院審理時，業已翻異前詞，改稱：伊於
        警詢及偵查中所為不利於被告戊○○的陳述，均是乙○○教伊講的，因為當時戊○○沒有被抓，所以乙○○叫
        伊將責任都推給戊○○，這樣乙○○就比較沒事，實際
        上戊○○並沒有叫伊送毒品或收錢，也沒有給伊報酬云
        云（見本院94年1 月27日審判筆錄），本件為警查獲當
        時，僅乙○○、丁○○及丙○○三人在場，被告當時未
        在該處，渠等將販賣毒品的主要責任推給被告，尚非完
        全不可能，渠等所為的指述是否可採，尚有待斟酌。
    ４、其次，證人李和生、周怡岑2 人於警詢中僅指述向丁○○購買毒品，並未指述被告有販賣毒品予渠等的情事，
        扣案毒品等物均係於乙○○的房間內查獲，乙○○業已
        承認持有該等物品，均與被告無涉，故上開證人的指述
        及扣案物品均難作為不利於被告認定的證據。
    ５、扣案帳冊5 本，並未經筆跡鑑定，尚難證明為何人所製
        作，雖丁○○一度供稱上開帳冊係乙○○及被告所記錄
        ，然丁○○並未見過被告記錄該等帳冊，故丁○○所言
        ，純屬推測之詞，要不足採。
    ６、此外，檢察官及監聽譯文所指被告販賣毒品的對象，均
        只有綽號而無真實年籍可供查證，實際上的交易細節如
        何，尚不得而知，故無法證明被告確有販賣毒品的行為
        。退步言之，如庭上審認被告確涉有販賣毒品的犯行，
        然從監聽譯文所載情形觀之，本件被告與通話對象在交
        談毒品交易內容時，多次提及必須詢問乙○○才能決定
        云云，可見被告係受乙○○的指揮辦事，尚非本件販賣
        毒品的主謀，尚無處以重刑必要，爰請惠予從輕量刑，
        以示矜全等為被告戊○○作出辯護。
二、茲就本院認定被告戊○○，有公訴所指犯罪的證據，以及得
    心證的理由，詳細說明如下：
(一)、關於本案證據能力的分析：
    １、按被告以外的人，於偵查中向檢察官所為的陳述，除顯
        有不可信的情況者外，得為證據，刑事訴訟法第159 條
        之1 第2 項定有明文。本案關於證人丁○○、丙○○、
        乙○○（均兼共同被告等）於偵查中的證述，係就自己
        親身見聞事項所為證言，本院審酌刑事訴訟法第159 條
        之1 第2 項立法理由前段：「檢察官職司追訴犯罪，必
        須對於被告之犯罪事實負舉證之責。就審判程序之訴訟
        構造言，檢察官係屬與被告相對立之當事人一方，是故
        偵查中對被告以外之人所為之偵查筆錄，或被告以外之
        人向檢察官所提之書面陳述，性質上均屬傳聞證據，且
        常為認定被告有罪之證據，自理論上言，如未予被告反
        對詰問、適當辯解之機會，一律准其作為證據，與當事
        人進行主義的精神似不無扞格的地方，對被告的防禦權
        也有所妨礙。」等所示的立法意旨，可知被告的對質詰
        問權於檢察官訊問證人時是否受到妥適保障，乃為判斷
        是否有該條所稱「顯有不可信之情況」的重要認定標準
        之一，本件偵查檢察官傳訊前揭證人（兼共同被告）陳
        述時，相互間，並未指出有何不可採信的特別情況存在
        ，所以，根據上述說明，本院認為各該證人於偵查時的
        陳述有證據能力。
    ２、又證人於警詢筆錄是否具證據能力，依刑事訴訟法第15
        9 條之2 規定：被告以外之人於檢察事務官、司法警察
        官或司法警察調查中所為的陳述，與審判中不符時，其
        先前的陳述具有較可信的特別情況，且有為證明犯罪事
        實存否所必要的情形時，仍有證據能力，是證人在審判
        中所為的證言，或有全盤考量得失因素，其警詢中的陳
        述，與審判中有不符時，徵之其警詢中陳述與事實案件
        發生時隔最為接近，其陳述內容較為可採，是其陳述最
        接近事實，斯時也不生各自迴護對象的可能，更且也是
        證明犯罪事實存在的必要情形，如上所述，也可以作為
        證據。另外，依刑事訴訟法第159 之3 條第3款 規定：
        被告以外的人於審判中傳喚不到者，其於檢察事務官、
        司法警察官或司法警察調查中所為的陳述，經證明具有
        可信的特別情況，且為證明犯罪事實的存否所必要者，
        得為證據。基於上述這項規定，證人即被告乙○○經本
        院傳喚拘提並裁處罰鍰均不到庭接受訊問，因此，就本
        件關於證明犯罪事實的存在與否所必要，並經證人丁○○、丙○○的相互間的證述觀察，其在警訊暨偵查中的
        供述，已經具備有可憑信的特別情況存在，已無疑問，
        故就證人即共同被告乙○○分別於警訊、偵查中、審判
        中的供述，於作為犯罪證據的證據能力不生影響。
    ３、因之，證人丁○○、丙○○、乙○○（兼被告）等分別
        於警詢、偵查中的陳述，如上說明，均可以作為證據，
        並無疑問，合先說明。
(二)、承上有關刑事訴訟法證據能力的剖析，可以得知，被告戊○○上述的犯罪事實，業已由證人丁○○、丙○○分別於警詢
    、偵查及本院審理時，以及共同被告丁○○、丙○○、乙○○分別於警詢、偵查時及本院訊問時所供本案查獲海洛因、
    安非他命等全情，互核均屬相符；又被告丙○○對其餘共同
    被告丁○○、乙○○暨其餘共犯部分，也已經放棄本身的交
    互詰問的訴訟上權利（見本院93年8 月5 日審判筆錄），因
    此，本院認為各該證人所作出的供、證述，也可以供作證據
    的憑信。又共同被告丁○○、丙○○、乙○○於警局接受詢
    問時，詳查全卷也沒有任何不法取供的情形發生，足見被告
    於警局詢問暨偵查時的自白，與於本院訊問時的供述，已經
    沒有任意性的瑕疵可擊，可以確信；而上列的供述，也有扣
    案如附表所詳細記載的多樣性物品，可以作為佐證。
(三)、查證人即共同被告丙○○對於被告戊○○涉犯販賣第1 級、
    第2 級毒品的事實，於94年1 月27日審判期日雖翻異前詞，
    改稱：當時查獲時身上的1,000 元係同案被告乙○○所借，
    並不是戊○○所給，之前警訊、偵查中會那樣說是因為乙○○交代把責任推給戊○○所致，扣案物是乙○○叫伊說是戊○○的，並沒有幫戊○○販賣毒品云云。然查：證人丙○○
    於偵訊時即已陳稱：當天扣得的安非他命等毒品是戊○○的
    ，因為戊○○有在販毒，乙○○幫他做分裝，自92年9 月底
    起與丁○○幫戊○○送毒品給買方，薪水是戊○○給的，1,
    000 元抽100 ，晚上結帳時給等語（見92年偵字第19538 號
    卷所附92年12月16日訊問筆錄），於審理中更自白：幫戊○○、乙○○送毒品，接電話的人通常是戊○○、丁○○，戊○○與乙○○會把毒品先包好，伊再送出去，錢是戊○○、
    丁○○去收，所查獲的現金1,000 元是戊○○補貼伊的油錢
    。查獲的毒品是戊○○與乙○○的。戊○○或乙○○補貼伊
    油錢1 天1,000 元等語（見93年度重訴字第9 號卷93年3 月
    15日準備程序筆錄），復自陳：乙○○說販毒成員有乙○○
    自己、丁○○、戊○○、還有伊共4 人沒有錯，所販賣的毒
    品包括海洛因與安非他命，伊只負責送貨，貨款由丁○○去
    收。戊○○的綽號叫名流，也叫奧迪，幫忙運送毒品的代價
    是1 天1,000 元，由戊○○直接支付予伊，身上所查獲的1,
    000 元是戊○○所支付補貼伊摩托車壞掉的錢。會去送貨是
    因為戊○○沒空自己送等語（見93年度重訴字第9 號卷93年
    8 月5 日審判筆錄），因此，證人於法院的供述依法本得作
    為證據，且其供述核與同案被告乙○○、丁○○於在警詢、
    偵查、暨審理時的供述大致相同，丙○○自己亦因此受有期
    徒刑9 年的宣告，應無刻意誣陷被告戊○○而為前揭供述的
    可能。
(四)、其次，證人丙○○經詢問有關實際主持毒品販賣的人時，歷
    次都將被告戊○○與乙○○並列，故其先前的供述，並沒有
    企圖僅是為了脫免乙○○1 人的刑責，將單一販賣毒品的責
    任推往被告戊○○方向的情事；況且，共同被告乙○○自警
    詢起始，歷經偵查暨審理（含羈押庭、準備程序庭）程序，
    也是一致自白，自己與被告戊○○共同經營販賣毒品，扣案
    毒品是要頂給戊○○，販賣毒品的模式，是人家打電話進來
    後由丁○○、丙○○出去跑腿送貨等情（並詳參後述通聯紀
    錄的剖析），共同被告乙○○既已自白，則無如被告丙○○
    所稱，當初這樣講是因與乙○○說好要幫乙○○脫罪，才一
    律推給戊○○云云的必要。
(五)、再者，共同被告丙○○於本院94年1 月27日審理期日所為證
    言，諸多反覆，前後矛盾，可信性堪值懷疑，復參以丙○○
    因自始受雇戊○○，先前見戊○○並未到案，內心並沒有任
    何供述壓力存在，而作出自由性的陳述，供述本身有較高的
    可信性存在，而在見到被告戊○○的出現，心中或因畏懼，
    或基於道義情愫起見，有企圖減除自己的供述對被告戊○○
    不利的程度，而作出不同的陳述，其於本院作證時心中既有
    這類的顧慮存在，內心當然呈現出不自由的狀況，可見其以
    證人資格於本院證述的證據價值憑信性甚低，故應以先前的
    供述較為可採。
(六)、更且，證人即共同被告丁○○於本院明確證述：認識被告是
    去找乙○○時認識的，在查獲地點認識他，看到被告不超過
    10次，看到他時大都在跟乙○○、我、丙○○聊天，查獲的
    扣案物品不確定是否為被告所有，但我有聽到乙○○及丙○○在講東西是被告的；警訊說查獲的東西是被告的是聽乙○○、丙○○講的，沒有親眼看過被告拿過來放。當時講被告
    與乙○○共同販賣，是聽乙○○講的，不是我親眼見聞，因
    為一開始只認識乙○○；我們被抓到時，會害怕，所以就照
    著講。知道被告與乙○○共同販賣毒品，是聽丙○○、乙○○講的。警訊中說送貨的報酬都是由被告給的，講的都實在
    。我收回來的錢，都交給乙○○，我拿的錢大部分都是經過
    丙○○拿給我，有看到被告拿給丙○○，丙○○再拿給我。
    扣案的帳冊，本身沒有寫過這個東西，帳冊是在乙○○房間
    查獲的，從筆跡判斷認為是被告及乙○○所記載的，我有看
    過他們寫，但不知道內容是什麼。我與丙○○所在的房間裡
    面查獲的毒品是被告給我、丙○○用的。我跟乙○○熟，透
    過這樣的關係，他也免費給我使用。（辯護人問：為何在偵
    訊中所言與警訊中都說毒品是被告給你們的？）對，我都是
    說毒品是被告給我的。（被告有無叫你與丙○○去送毒品及
    收錢？）大部分是乙○○叫我收錢，而叫丙○○去送貨，被
    告有1 次叫我去收錢，我跟被告比較不熟，被告大都是跟丙○○講，講什麼我不知道。（你如何收錢？）在查獲前，去
    收過1 次，3,000 元，是在中和市便利商店向不知姓名的男
    子收錢。（為何要收3,000 元？）被告沒有跟我說為何要收
    錢。我當時想說是有人要還被告錢。（你與他不熟，為何要
    幫他收錢？）因為我想說幫他收錢也不會怎麼樣。（你幫他
    收錢，丙○○幫他送貨可以得到什麼好處？）他會給我1,00
    0 元，算是走路工。（在檢察官前，為何說是被告去拿回來
    要賣的毒品？）我大部分都是聽乙○○講的，說是被告要賣
    的毒品。（還沒查獲前，是否就有聽乙○○說是被告去拿毒
    品回來要賣？）查獲前，乙○○就有跟我講。查獲後，乙○○也有跟我這樣講。（乙○○有無說要把這些事都推給被告
    ？）沒有。（她跟你講這些話時，丙○○是否在場？）有，
    我們3 人被銬在一起。（你在查獲地點是否有接過別人打電
    話進來？）我有接到電話，但我不知道是要幹嘛。電話大部
    分都是要找乙○○的，也有要找「名流」的。（在偵訊中說
    錢是透過乙○○給的？）乙○○、被告都有拿錢給我們過。
    （對於丙○○於本院證稱有何意見？提示並告以要旨）我沒
    有聽乙○○說要把責任都推給被告。也沒有聽乙○○說要把
    查獲的東西都推給被告，說是被告所有。（你剛剛說被告有
    叫丙○○去送貨，是送什麼貨？）我知道是毒品，但不知道
    確實是什麼毒品。說不知道毒品，那是騙人的。（你與被告
    在電話中是否有提到要把毒品送到何處？或是去何處收錢？
    ）應該有提到過。乙○○比較清楚。（被告是否有個綽號叫
    「奧迪」？）我在那邊大都是聽別人叫他「名流」比較多。
    （乙○○說被告有「奧迪」的綽號，你是否知道？）應該有
    吧。（據監聽紀錄顯示，你自92年9 月8 日到10月13日間，
    有使用過0000000000、0000000000、0000000000、00000000
    00等號的行動電話，有無意見？）我有使用過沒錯。（提示
    93他3146號卷第61頁，告以要旨；對該監聽譯文有何意見？
    ）那些話我已經沒有什麼印象了，既然是電話監聽紀錄，應
    該不會造假吧。（你與丙○○交保後，在92年12月16日開庭
    之前，有無與丙○○就待會兒開庭的內容交談，並約定要如
    何講？）沒有。（你自己的案子在法院準備程序及審理中，
    所言有關被告的證詞是否基於你自由意思所言？）是的。都
    是照我所知道的說。我沒有跟被告碰過面。（你之前稱你有
    跟李和生收過錢？）是的。（你稱你共收過2 次，每次收1
    、2,000 元是否實在？提示並告以要旨）太久了，我記不太
    清楚。（之前說過收回來的錢，都交給乙○○是否實在？）
    我們去買東西，剩下來的零錢，都是放在1 個桶子裡面，我
    收回來的錢，都是交給乙○○。（交給乙○○的錢是否是賣
    毒品的錢？）是的。（當時是否知道乙○○要賣的毒品包括
    第1 級、第2 級的毒品？）當時我不知道裡面包的是什麼毒
    品，但有可能是1 級或是2 級的毒品。我們當時用的都是「
    硬的」毒品，「硬的」就是安非他命。（毒品本來是乙○○
    在賣，後來因為她有小孩，不想再作，所以轉給被告賣，是
    否實在？提示並告以要旨）是的，這是乙○○告訴我的。我
    在法院認罪時所講的話都實在等語（見本院94年5 月5 日審
    判筆錄），所以根據以上證人丁○○的證述，可以解析者，
    以上證人即共同被告丁○○的證述，輔以證人丙○○、乙○○的供、證述觀察，明顯可為被告不利益的認定，是不生任
    何疑問的，這與被告即證人丙○○、乙○○分別於警訊、偵
    查中的供述，在認定犯罪事實的必要性範圍內，也沒有差異
    。
(七)、被告戊○○雖然否認與同案共同被告乙○○、丙○○、丁○○基於犯意的聯絡，共同販賣第1 級毒品海洛因、第2 級毒
    品安非他命等的犯行。惟起訴書所載事實，如上所述，已經
    經過證人即共同被告乙○○、丙○○、丁○○等3 人，分別
    於警訊、偵查暨本院供、證述明確，互核相符，復有戊○○
    與乙○○、丁○○、丙○○等人共同使用0000000000、0000
    000000、0000000000、0000000000、0000000000等行動電話
    用以聯繫毒品交易之通聯紀錄可憑（關於通聯紀錄的具體內
    容，詳後述(八)的說明），被告辯稱乙○○、丙○○、丁○○
    的販賣毒品犯行與其無關，顯難相信。此外，更有乙○○、
    丙○○、丁○○遭警方查獲時扣得的第1 級海洛因（毛重21
    7.62公克）、安非他命（毛重87.28 公克）暨其他扣案物（
    均詳如附表所載）可稽。
(八)、再者。就通聯紀錄詳為剖析，可得說明者如下：
    １、被告戊○○（奧迪，下同）與乙○○（曉菁，下同）、
        丁○○（小胖，下同）、丙○○（和尚，下同）於92年
        9 月8 日至10日共同使用000000 0000 號行動電話發話
        及受話（93年度他字第3146號卷第61頁至63頁），其中
        綽號「蝌蚪」者於10點0 分撥入，要向戊○○拿一張（
        的毒品）（見同上卷63頁）。
    ２、戊○○（奧迪）與乙○○（曉菁）、丁○○（小胖）、
        丙○○（和尚）於92年9 月8 日至10日共同使用000000
        0000號行動電話發話及受話（同上卷第64頁至65 頁）
        ，0 點21分及20時37分均有戊○○的使用交談紀錄。
    ３、戊○○（奧迪）與乙○○（曉菁）、丁○○（小胖）、
        丙○○（和尚）於92年9 月8 日至10日共同使用000000
        0000號行動電話發話及受話（同上卷第66頁至69 頁）
        ，12時4 分、16時49分、16時54分、16時56分、17 時
        17分、19時36分、1 時55分均有戊○○與丁○○的通話
        交談紀錄。
    ４、戊○○（奧迪）與乙○○（曉菁）、丁○○（小胖）、
        丙○○（和尚）於92年9 月10日至12日共同使用000000
        0000號行動電話發話及受話（同上卷第70頁至71 頁）
        ，其中11時44分、11時01分戊○○與「阿肥」、1 時12
        分戊○○與某女的通話，顯示戊○○直接參與販賣。
    ５、戊○○（奧迪）與乙○○（曉菁）、丁○○（小胖）、
        丙○○（和尚）於92年9 月10日至12日共同使用000000
        0000號行動電話發話及受話（同上卷第72頁至73頁），
        21 時16 分有其紀錄顯示通話。
    ６、戊○○（奧迪）與乙○○（曉菁）、丁○○（小胖）、
        丙○○（和尚）於92年9 月10日至12日共同使用000000
        0000號行動電話發話及受話（同上卷第74頁至77頁）。
    ７、戊○○（奧迪）與乙○○（曉菁）、丁○○（小胖）、
        丙○○（和尚）於92年9 月12日至9 月15日共同使用
        0000000000、0000000000號行動電話發話及受話（同上
        卷第78頁至80頁）。
    ８、戊○○（奧迪）與乙○○（曉菁）、丁○○（小胖）、
        丙○○（和尚）於92年9 月15日至9 月17日共同使用
        0000000000號行動電話發話及受話（同上卷第81頁至86
        頁），12時02分（同上卷86頁）戊○○與丁○○有直接
        談論原來應該拿軟的（按指海洛因）拿錯硬的（指安非
        他命）給阿欽。
    ９、戊○○（奧迪）與乙○○（曉菁）、丁○○（小胖）、
        丙○○（和尚）於92年9 月15日至9 月17日共同使用
        0000000000號行動電話發話及受話（同上卷第87頁至88
        頁）。
    １０、戊○○（奧迪）與乙○○（曉菁）、丁○○（小胖）、
        丙○○（和尚）於92年9 月15日至9 月17日（同上卷第
        89頁）、9月17日至19日（同上卷第90、92頁）共同使
        用0000000000號行動電話發話及受話，其中12時46分：
        「小劉」只買2 張，但向戊○○要求多送一點（同上卷
        第89頁）。
    、戊○○（奧迪）與乙○○（曉菁）、丁○○（小胖）、
        丙○○（和尚）於92年9 月17日至19日共同使用000000
        0000號行動電話發話及受話（同上卷第92、93頁）。
    、戊○○（奧迪）與乙○○（曉菁）、丁○○（小胖）、
        丙○○（和尚）於92年9 月17日至19日共同使用000000
        0000號行動電話發話及受話（同上卷第94、95、100 頁
        ）。
    、戊○○（奧迪）與乙○○（曉菁）、丁○○（小胖）、
        丙○○（和尚）於92年10月5 日至6 日共同使用000000
        0000號行動電話發話及受話（同上卷第102 頁），其中
        17 時27 分「蝌蚪」直接向戊○○約定要拿1 張（按：
        指毒品）。
    、戊○○（奧迪）與乙○○（曉菁）、丁○○（小胖）、
        丙○○（和尚）於92年10月3 日至7 日共同使用000000
        0000、0000000000號行動電話發話及受話（同上卷第10
        3 、104 頁），其中「阿華」在11時15分、11時37分，
        向戊○○拿2 張硬的（按：指安非他命）（第103 頁）
        。
    、戊○○（奧迪）與乙○○（曉菁）、丁○○（小胖）、
        丙○○（和尚）於92年10月1 日至3 日共同使用000000
        0000、0000000000號行動電話發話及受話（同上卷第
        105至107頁）。
    、戊○○（奧迪）與乙○○（曉菁）、丁○○（小胖）、
        丙○○（和尚）於92年9 月30日至10月3 日共同使用
        0000000000號行動電話發話及受話（同上卷第108至112
        頁），其中「阿華」於14時37分直接向戊○○約定購買
        2,000 元硬的（按：指安非他命）（見同上卷第112頁）
        。
    、戊○○（奧迪）與乙○○（曉菁）、丁○○（小胖）、
        丙○○（和尚）於92年9 月29日至30日共同使用000000
        0000、0000000000號行動電話發話及受話（同上卷第11
        3 頁）。
    、戊○○（奧迪）與乙○○（曉菁）、丁○○（小胖）、
        丙○○（和尚）於92年9 月29日至10月1 日共同使用00
        00000000、0000000000號行動電話發話及受話（同上卷
        第114 至116 頁）。
    、戊○○（奧迪）與乙○○（曉菁）、丁○○（小胖）、
        丙○○（和尚）於92年9 月24日至9 月26日共同使用00
        00000000、0000000000號行動電話發話及受話（同上卷
        第119 至120 頁）。9 月19日至22日亦以同2 支電話共
        同發話受話（同上卷第121 頁至122 頁），其中23時0
        分時，戊○○電告丁○○「小范」要一張，誤聽成二張
        （同上卷第121 頁）。
    、戊○○（奧迪）與乙○○（曉菁）、丁○○（小胖）、
        丙○○（和尚）於92年10月11日至13日共同使用000000
        0000、0000000000號行動電話發話及受話（同上卷第
        123 至125 頁），10月9 日至11日亦以同上2 支電話發
        話受話（同上卷第126 至127 頁）。
(九)、基於以上各項通聯的詳細剖析，可以了解的是，共同被告丙○○、丁○○也一致證稱係根據被告戊○○的指示送貨，已
    經很明顯，可見被告戊○○所辯遭挾怨誣指，伊未販賣毒品
    ，且只有至乙○○住處施用海洛因，並未居住該處，也不知
    渠等有無販賣毒品，扣案物品，也未見過，非伊所有等云云
    的辯解，已屬臨訟飾卸，沒有可以採信的地方；而詳如前述
    ，辯護所指也都無從給被告戊○○作出有利的認定。
(十)、警方於92年10月23日22時55分許，在同案共同被告乙○○承
    租位於臺北縣中和市○○路683號3樓之1租屋處查獲如附表
    所示之毒品等物，亦有搜索扣押筆錄在卷足稽。而本案扣得
    之毒品，分經鑑驗結果各係第1級毒品海洛因、第2級毒品安
    非他命，有法務部調查局92年12月5日調科壹字第060007678
    號鑑定通知書、臺北市政府警察局鑑驗報告單在卷足憑。
(十一)、綜上，本案事證積極明確，被告戊○○確有共同販賣第1 級
    毒品海洛因，以及第2 級毒品安非他命的犯行。
三、按販賣毒品罪，係行為人明知其為毒品，意圖販賣營利，而
    將毒品購入或賣出，有一於此，其犯罪即屬完成，無須二者
    兼備，此與意圖販賣而持有毒品罪，係指行為人以意圖販賣
    營利以外之原因而持有毒品，其後始起意營利販賣者（例如
    因為他人之贈與或寄藏而持有，嗣後始起意為販賣者而言）
    ，並不相同。因此，所謂販賣毒品者，並不以販入之後，復
    行賣出為必要條件，只要以營利為目的，將毒品購入或賣出
    ，有一於此，其犯罪就算已經完成，所以，不論販入或賣出
    之行為，皆屬販賣行為的一部分（最高法院88年度臺上字第
    2398號、90年度臺上字第1204號、91年度臺上字第1143號判
    決意旨參照）。再者，販賣毒品（包括第1 級毒品海洛因、
    第2 級毒品安非他命或其他類別的管制毒品）的行為，並無
    一定公定價格，而係隨毒品市場的變動而生的浮動價格，且
    並非公然交易，無論係瓶裝或紙包抑或其他類型的包裝，均
    可任意分裝增減重量、份量，每次買賣的價格亦各有程度上
    的差異，可以隨供、需雙方資力，關係深淺或需求數量、貨
    源充裕與否、販賣者資金需求殷切與否，以及政府查緝毒品
    態度，進而，為各種風險評估，而有各種不同的價格標準。
    大盤毒品販賣者可從中盤、小盤不同買受者之各種『價差』
    或『量差』（即加入不同成分的物質，以減低純度、增加重
    量）中謀取暴利之方式或有差異，然其為圖利益而非法販賣
    之行為，則無二致，此乃販賣毒品者，其圖取利得所為縱深
    、橫淺的具體考量。
四、次按毒品危害防制條例於92年7 月9 日修正公布全文，並於
    被告行為後的93年1 月9 日施行生效，毒品危害防制條例第
    4 條增訂製造、運輸、販賣第4 級毒品者的刑事處罰，原第
    4 項、第5 項則順延移列第5 項、第6 項，惟關於販賣第1
    級、第2 級毒品的刑罰規定，不論條次、犯罪構成要件、法
    定刑度都沒有變更，同法第18條第1 項前段關於沒收銷燬查
    獲毒品的規定，修正明定為查獲的第1 、2 級毒品沒收銷燬
    之，比較新舊法結果，修正後的新法於被告無何不利，依刑
    法第2 條第1 項前段規定，本件販賣第1 級、第2 級毒品犯
    行應適用裁判時的新法即修正後的毒品危害防制條例來處罰
    ，是故，本判決所稱的毒品危害防制條例均指修正後的新法
    ，不另註記，先在此敘明。
五、核被告戊○○所為，係犯毒品危害防制條例第4 條第1 項、
    第2 項的販賣第1 、2 級毒品罪。被告戊○○與同案共同被
    告乙○○、丁○○、丙○○間，就所涉犯行，有犯意聯絡及
    行為分擔，皆為共同正犯。如上所述，共同被告丁○○、丙○○每天自被告戊○○，以及同案被告乙○○處取得1,000
    元價款，並有免費施用毒品的利益，之後為毒品送交買主的
    以及收錢的分工行為，則其為賺取款項用供生活的需要暨免
    費施用毒品的利益，顯然就是意圖營利而參與販賣毒品的犯
    罪構成要件行為，可以印證得到各該犯意的共同性，跟行為
    的聯繫性；被告戊○○如上所為多次販賣海洛因、安非他命
    犯行，時間緊接，手段方式相同，所犯犯罪構成要件各屬相
    同，應依刑法第56條規定各論以連續犯，依法應各加重其刑
    ；另被告戊○○有事實欄所述的前案，並經執行完畢，有本
    院94年7 月12日列印的臺灣高等法院被告前案紀錄表足憑，
    其在有期徒刑的執行完畢後，5 年內再犯本案有期徒刑以上
    的罪，都是累犯，依刑法第47條規定，都應就所犯遞加重其
    刑，惟其中死刑、無期徒刑部分，不得加重，應僅就有期徒
    刑部分為加重；又被告戊○○販賣毒品（含第1 、2 級毒品
    ，下同）前，各該持有毒品的低度行為，各為販賣各該毒品
    的高度行為所吸收，不另論罪。被告所犯上述2 罪名，係一
    行為同時觸犯之，為異種想像競合犯，依刑法第55條的規定
    ，應從一較重的販賣第1 級毒品罪處斷。公訴人認為被告戊○○涉犯上揭販賣第1 、2 級毒品的罪，是犯意不同，行為
    有異，應該分別處罰一節，然查：共同被告丙○○、丁○○
    都一致明確供述略以送貨都只送1 包，1 包內有幾小包，含
    有幾種毒品，並不知道；只知道是毒品，但不知道是什麼毒
    品等語（分別見被告丙○○本院93年重訴字第9 號93年8 月
    5 日審判筆錄、證人即共同被告丁○○本院94年5 月5 日審
    判筆錄的供、證述），所以，既然無從確知被告戊○○所為
    販賣毒品行為，究竟有何足以單獨割裂，進而，認為是數罪
    的依據存在，公訴意旨也沒有具體指明被告戊○○有何分別
    為販賣第1 級、第2 級毒品的犯意暨行為的差異，同時，也
    沒有舉出相關事證來供本院調查審理數罪的證據，因此，本
    院認為不能認定被告戊○○所為是犯意、行為都屬於不同的
    數個罪名，則被告戊○○所為，應該認為是一個行為，同時
    觸犯上述2 個罪名的想像競合犯，因此，公訴所指，應該是
    誤會的，在此加以說明。
六、本院幾經審酌販賣毒品行為，乃煙毒禍害的根源，其貨源不
    斷，流毒所及，不僅僅多數人的生命、身體受到侵害，社會
    、國家法益的受到侵害，也不能豁免，已經不是個人一己的
    生命、身體法益侵害可以比擬的，被告戊○○僅因私慾薰心
    而作出販賣毒品，用以圖利的動機、所用手段、方式，暨這
    個行為會戕害國民的身心健康，危害社會的程度，犯罪後仍
    然沒有見到他有任何悔意的態度等一切一切的情狀，量處如
    主文所示的刑罰，併依刑法第37條第1 項：宣告無期徒刑者
    ，宣告褫奪公權終身的規定，應為褫奪公權終身的宣告。
七、扣案如附表編號1 、2 之物，各為查獲的第1 級毒品海洛因
    、第2 級毒品安非他命，這不問是屬於哪個人所有，都應依
    毒品危害防制條例第18條第1 項前段規定沒收銷燬的。編號
    14至21各係供犯罪所用的物品、編號22的帳冊5 本，係販賣
    記事所用、編號23的監視器1 組，是為了避免警方查緝而裝
    設的監視儀器，都是供犯罪所用的物品，編號25的行動電話
    ，各為被告丙○○，以及同案共同被告丁○○、乙○○所有
    ，也是供販賣毒品聯絡的用途，也由證人即共同被告丙○○
    供明在卷，應各依毒品危害防制條例第19條第1 項前段規定
    宣告沒收之。又前述物品既經扣案，且於裁判時仍屬存在，
    即無「全部或一部不能沒收」之情形，逕為諭知沒收即屬已
    足。又同上條例第19條第1 項的規定，雖採義務沒收的立法
    例，然僅以販賣毒品所得的財物為限，倘如能認定係販賣所
    得的款項，固均應予以宣告沒收，然公訴所指本件被告等所
    販賣予毒品的人即購買毒品之李和生陳稱係以2,000 或3,00
    0 元購買海洛因一包約０‧3 公克，買過2 、3 次等情，而
    另一購買毒品者周怡岑【按：與李和生為朋友關係】，亦陳
    稱以1,000 元或2,000 元不等之價錢購買1 小包海洛因（重
    量不詳），約10次左右等語（均見92年10月24日警詢筆錄）
    ，足知被告等已有圖得利潤，換言之，已經具備有營利的意
    圖，應該沒有疑義的，但是，各該籠統概括性的供述，參酌
    其他事證，固足認定被告共同販賣毒品，無訛，惟尚難執為
    確定販賣毒品所得財物數額的依據。此外，公訴人也沒有舉
    出相關事證，來供本院調查被告戊○○販賣毒品所得的財物
    數額，則本院就被告販賣毒品所得財物，也就無從作出沒收
    暨以他的財產抵償的宣告。至編號3 至13、26至29的物，觀
    察它的性質，是供施用毒品所用的物品，也由證人即共同被
    告丙○○供認係供施用毒品所用於卷，因此，應該在各該被
    告（兼含證人）施用毒品案件中作沒收的宣告，與本案販賣
    毒品的犯行，很難認為有密切的關聯性存在，也不應該宣告
    沒收。又編號24、30、31等金錢雖據扣案，惟無事證足認為
    係供本案犯罪或預備供犯罪所用的物品，或本案販賣毒品所
    得的財物，同時無從附隨在本案而作出沒收的宣告，均在此
    一併的加以說明。
八、另同案共同被告丙○○部分，本院已於93年8 月31日以93年
    度重訴字第9 號審結；被告丁○○部分，於同年10月25日以
    同上案號審結；被告乙○○部分，應該等到通緝到案後，另
    外審結，也附帶說明。
據上論斷，應依刑事訴訟法第299 條第1 項前段，毒品危害防制
條例第4 條第1 項、第18條第1 項前段、第19條第1 項前段，刑
法第11條前段、第2 條第1 項前段、第28條、第56條、第55條、
第47條、第37條第1 項，判決如主文。
本案由檢察官朱學瑛提起公訴，經檢察官魏正杰到庭執行職務。
中　　華　　民　　國　　94　　年　　8 　　月　　15　　日
                  刑事第四庭審判長法  官  李麗玲
                                  法  官  鄧雅心
                                  法  官  黎錦福
上列正本證明與原本無異。
如不服本判決，應於判決送達後10日內向本院提出上訴狀 (應附
繕本)， 上訴於臺灣高等法院。
                                  書記官  蔡麗春
中　　華　　民　　國　　94　　年　　8 　　月　　15　　日
附表：
┌──┬─────────────┬─────┬────────────┐
│編號│扣案物品名稱、數量        │ 持 有 人 │     備          註     │
├──┼─────────────┼─────┼────────────┤
│ 1  │海洛因56包（驗後總        │乙○○    │法務部調查局92年12月5 日│
│    │淨重：70．24公克）        │          │調科壹字第060 007678號鑑│
│    │                          │          │定通知書（92偵19538 卷第│
│    │                          │          │118頁）                 │
├──┼─────────────┼─────┼────────────┤
│ 2  │安非他命70包（毛重        │乙○○    │臺北市政府警察局刑事警察│
│    │87．28公克）              │          │大隊查獲涉嫌毒品危害防制│
│    │                          │          │條例毒品初步鑑驗報告單（│
│    │                          │          │同上偵查卷第81頁）      │
├──┼─────────────┼─────┼────────────┤
│ 3  │已使用針筒37支            │乙○○    │                        │
├──┼─────────────┼─────┼────────────┤
│ 4  │海洛因殘渣袋61個          │乙○○    │                        │
├──┼─────────────┼─────┼────────────┤
│ 5  │安非他命殘渣袋13個        │乙○○    │                        │
├──┼─────────────┼─────┼────────────┤
│ 6  │液體海洛因28包            │乙○○    │                        │
├──┼─────────────┼─────┼────────────┤
│ 7  │海洛因空瓶3個             │乙○○    │                        │
├──┼─────────────┼─────┼────────────┤
│ 8  │安非他命玻璃管8支         │乙○○    │                        │
├──┼─────────────┼─────┼────────────┤
│ 9  │安非他命玻璃球5個         │乙○○    │                        │
├──┼─────────────┼─────┼────────────┤
│10  │安非他命施用器1組         │乙○○    │                        │
├──┼─────────────┼─────┼────────────┤
│11  │安非他命鏟管6支           │乙○○    │                        │
├──┼─────────────┼─────┼────────────┤
│12  │含殘渣海洛因鏟管7支       │乙○○    │                        │
├──┼─────────────┼─────┼────────────┤
│13  │含殘渣之裝海洛因用        │乙○○    │                        │
│    │奶嘴斗1個                 │          │                        │
├──┼─────────────┼─────┼────────────┤
│14  │藥品研磨器1組             │乙○○    │                        │
├──┼─────────────┼─────┼────────────┤
│15  │海洛因攪拌杯1個           │乙○○    │                        │
├──┼─────────────┼─────┼────────────┤
│16  │葡萄糖半瓶                │乙○○    │                        │
├──┼─────────────┼─────┼────────────┤
│17  │毒品過濾器1個             │乙○○    │                        │
├──┼─────────────┼─────┼────────────┤
│18  │未使用之針筒57支          │乙○○    │                        │
├──┼─────────────┼─────┼────────────┤
│19  │未使用之分裝袋120個       │乙○○    │                        │
├──┼─────────────┼─────┼────────────┤
│20  │電子磅秤3個               │乙○○    │                        │
├──┼─────────────┼─────┼────────────┤
│21  │未使用之分裝袋1批         │乙○○    │                        │
├──┼─────────────┼─────┼────────────┤
│22  │帳冊5本                   │乙○○    │                        │
├──┼─────────────┼─────┼────────────┤
│23  │監視器1 組【含鏡頭2 個、切│乙○○    │                        │
│    │換器1 個、麥克風1 個、線路│          │                        │
│    │1組及螢幕】               │          │                        │
├──┼─────────────┼─────┼────────────┤
│24  │新臺幣5,400元             │乙○○    │                        │
│    │                          │          │                        │
├──┼─────────────┼─────┼────────────┤
│25  │行動電話5支               │乙○○、廖│門號：0000000000、093893│
│    │                          │秉誠、陳建│3725為丙○○所有；門號：│
│    │                          │宇        │0000000000、0000000000為│
│    │                          │          │丁○○所有；其餘為乙○○│
│    │                          │          │所有。（見丙○○92年10月│
│    │                          │          │24日警詢筆錄；92偵19538 │
│    │                          │          │卷53頁）                │
├──┼─────────────┼─────┼────────────┤
│26  │安非他命2 包（毛重1.3 公克│丁○○、陳│臺北市政府警察局刑事警察│
│    │）                        │建宇      │大隊查獲涉嫌毒品危害防制│
│    │                          │          │條例毒品初步鑑驗報告單（│
│    │                          │          │92偵19875 卷81頁）；92年│
│    │                          │          │保字第6878號扣押物品清單│
│    │                          │          │（同前偵卷104頁）       │
│    │                          │          │                        │
├──┼─────────────┼─────┼────────────┤
│27  │液體安非他命1個           │丙○○    │92年保字第6878號扣押物品│
│    │                          │          │清單（同上）            │
├──┼─────────────┼─────┼────────────┤
│28  │安非他命施用器1組         │丙○○    │同上                    │
├──┼─────────────┼─────┼────────────┤
│29  │施用安非他命之玻璃球管4支 │丁○○、陳│同上                    │
│    │                          │建宇      │                        │
├──┼─────────────┼─────┼────────────┤
│30  │新臺幣1,000元             │丙○○    │                        │
├──┼─────────────┼─────┼────────────┤
│31  │新臺幣1,900元             │丁○○    │                        │
└──┴─────────────┴─────┴────────────┘
※附錄本案論罪科刑主要法條全文※
毒品危害防制條例第4條
製造、運輸、販賣第一級毒品者，處死刑或無期徒刑；處無期徒
刑者，得併科新臺幣1 千萬元以下罰金。
製造、運輸、販賣第二級毒品者，處無期徒刑或7 年以上有期徒
刑，得併科新臺幣7 百萬元以下罰金。
製造、運輸、販賣第三級毒品者，處5 年以上有期徒刑，得併科
新臺幣5 百萬元以下罰金。
製造、運輸、販賣第四級毒品者，處3 年以上10年以下有期徒刑
，得併科新臺幣3 百萬元以下罰金。
製造、運輸、販賣專供製造或施用毒品之器具者，處1 年以上7
年以下有期徒刑，得併科新臺幣1 百萬元以下罰金。
前五項之未遂犯罰之。
毒品危害防制條例第18條
查獲之第一、二級毒品及專供製造或施用第一、二級毒品之器具
，不問屬於犯人與否，均沒收銷燬之；查獲之第三、四級毒品及
製造或施用毒品之器具，無正當理由而擅自持有者，均沒入銷燬
之。但合於醫藥、研究或訓練之用者，得不予銷燬。
前項合於醫藥、研究或訓練用毒品或器具之管理辦法，由法務部
會同行政院衛生署定之。
毒品危害防制條例第19條
犯第4 條至第9 條、第12條、第13條或第14條第1 項、第2 項之
罪者，其供犯罪所用或因犯罪所得之財物，均沒收之，如全部或
一部不能沒收時，追徵其價額或以其財產抵償之。
為保全前項價額之追徵或以財產抵償，得於必要範圍內扣押其財
產。
犯第 4 條之罪所使用之水、陸、空交通工具沒收之。
